臺灣高等法院刑事判決
109年度原上訴字第9號
上  訴  人  
即  被  告  陳挪亞



選任辯護人  李柏杉法扶律師
            劉鑫成律師（辯論終結後解除委任）
上列上訴人因違反藥事法等案件，不服臺灣桃園地方法院108年
度原訴字第6號，中華民國108年8月7日第一審判決（起訴案號：
臺灣桃園地方檢察署107年度偵字第26217號），提起上訴，本院
判決如下：
    主  文
上訴駁回。
    事  實
一、陳挪亞為供己施用，而基於持有第二級毒品純質淨重二十公
    克以上之犯意，於民國107 年8 月間某日，在臺南市麻豆區
    某汽車旅館，向真實年籍不詳綽號「阿儒」之成年男子，購
    得第二級毒品甲基安非他命6 包後（驗餘淨重共計31.584公
    克、純質淨重共計31.0147 公克）而持有之，並藏放在其臺
    中市○○區○○路0 段00巷00號居處4 樓房間內。嗣經警方於10
    7 年9 月20日下午12時50分許，前往其臺中市○○區○○路0 段
    00巷00號執行拘提陳挪亞及林渝雯時，因陳挪亞外出而拘提
    未獲，惟於上揭房屋4 樓房間內，扣得上開第二級毒品甲基
    安非他命6 包。
二、案經內政部警政署航空警察局報告臺灣桃園地方檢察署（下
    稱桃園地檢署）偵查起訴。
    理  由
壹、程序方面
一、上訴人即被告陳挪亞（下稱被告）經原審法院以108年度原
    訴字第6號判決，判處被告犯運送偽藥罪，處有期徒刑7月，
    及持有第二級毒品純質淨重20公克以上罪，處有期徒刑8月
    ，被告不服全部提起上訴，於本院審判程序中被告就運送偽
    藥罪部分撤回上訴，有本院審判筆錄及被告撤回上訴書在卷
    （本院卷第83、95頁）可考，是本院審理之範圍應以持有第
    二級毒品純質淨重20公克以上罪部分為限，合先敘明。　
二、按被告以外之人於審判外之陳述，雖不符刑事訴訟法第159
    條之1 至第159 條之4 之規定，而經當事人於審判程序同意
    作為證據，法院審酌該言詞陳述或書面陳述作成時之情況，
    認為適當者，亦得為證據；又當事人、代理人或辯護人於法
    院調查證據時，知有刑事訴訟法第159 條第1 項不得為證據
    之情形，而未於言詞辯論終結前聲明異議者，視為有前項之
    同意，刑事訴訟法第159 條之5 定有明文。經查，檢察官、
    上訴人即被告陳挪亞（下稱被告）及其選任辯護人於本院審
    判程序時就證據能力均表示沒有意見（本院卷第83至86頁）
    ，供述證據部分視為同意作為證據，本院審酌各該證據作成
    或取得時狀況，並無顯不可信或違法取得等情況，且經本院
    依法踐行證據調查程序並認為適當，而有證據能力；其餘資
    以認定本案犯罪事實之非供述證據，亦查無違反法定程序取
    得之情形，依刑事訴訟法第158 條之4 之反面解釋，亦有證
    據能力。
貳、實體方面
一、上揭犯罪事實，業據被告於警詢（桃園地檢署107年度偵字
    第26217號卷一第14頁）、偵查（同前署107年度偵字第2621
    7號卷二第46頁反面）、原審（原審卷第107、163頁）及本
    院（本院47卷第87頁）審理時均坦承不諱，且扣案之甲基安
    非他命6包經檢驗結果，驗出含第二級毒品甲基安非他命成
    分，純質淨重共計31.0147 公克，有交通部民用航空局航空
    醫務中心毒品鑑定書航藥鑑字第0000000 、0000000Q 號鑑
    定書可佐（前揭偵字第26217號卷二第38、39 頁），並有扣
    案之甲基安非他命6包可證，足認被告前開之任意性自白核
    與事實相符，堪以採信。綜上，本案事證明確，被告上開犯
    行堪予認定，應依法論科。
二、論罪科刑
  ㈠核被告所為，係犯毒品危害防制條例第11條第4 項之持有第
    二級毒品純質淨重二十公克以上罪。
  ㈡被告前於104 年1月間，因施用毒品案件經臺灣臺中地方法院
    以104 年度審易字第3154號判決判處有期徒刑5 月確定，於
    105 年3 月15日易科罰金執行完畢。被告5年以內故意再犯
    本件有期徒刑以上之罪，為累犯，其再犯持有第二級毒品純
    質淨重二十公克以上罪，足徵被告就此類毒品犯行之刑罰反
    應力甚為薄弱，仍待矯正，並參酌毒品危害防制條例基於防
    制毒品氾濫、維護國民身心健康等重要公共法益，設有施用
    毒品罪名之立法目的，參照司法院釋字第775 號解釋之意旨
    ，因認就被告涉犯持有第二級毒品純質淨重20公克以上罪適
    用刑法第47條累犯加重之規定，並無罪刑不相當之情事，爰
    依刑法第47條第1 項之規定，予以加重其刑。
三、按查獲之第一、二級毒品及專供製造或施用第一、二級毒品
    之器具，不問屬於犯罪行為人與否，均沒收銷燬之，毒品危
    害防制條例第18條第1 項前段著有明文。扣案之甲基安非他
    命6包（純質淨重共計31.0147 公克），均係被告所有，為
    被告自承在卷，屬查獲之第二級毒品，均應依前開規定諭知
    沒收銷燬；至鑑定用罄之毒品部分既已滅失，不另諭知沒收
    銷燬。
四、上訴駁回之理由：
　㈠原審審理結果，認被告犯持有第二級毒品純質淨重20公克以
    上之罪，犯罪事證明確，而適用毒品危害防制條例第11條第
    4 項、第18條第1 項前段，刑法第47條第1項等規定，審酌
    被告曾因施用毒品犯行經執行觀察、勒戒，卻未能戒除毒癮
    ，仍屢犯施用毒品罪，戕害自身健康，足見其戒絕毒癮之意
    志薄弱，且其漠視國家對毒品所設禁止規範，不顧毒品對個
    人健康及社會秩序均有所戕害，率爾為本件持有第二級毒品
    純質淨重20公克以上之犯行，並兼衡被告犯罪之目的、品行
    、犯罪後坦承犯行之態度等一切情狀，量處有期徒刑8月，
    並與被告已撤回上訴確定之運送偽藥罪部分，定應執行刑為
    有期徒刑1年。扣案之甲基安非他命6包（驗餘淨重共計31.5
    84公克、純質淨重共計31.0147 公克），均沒收銷毀。經核
    其認事、用法並無違法或不當，量刑亦稱妥適。至原審雖於
    主文欄未諭知累犯，惟其已於理由欄內說明：就被告所犯之
    持有第二級毒品純質淨重20公克以上之犯行，應依刑法第47
    條第1項加重其刑，即於判決本旨尚無影響；復參酌司法院1
    07年4月3日院台廳司一字第1070009401號函頒刑事判決精簡
    原則，主文欄本得不記載累犯，故尚不得認原審於主文欄漏
    未諭知累犯有所違誤，而構成應予撤銷之事由，附此敘明。
　㈡被告上訴意旨雖略以：被告犯後均坦承犯行，犯後態度良好
    ，審酌被告於本件所犯有情輕法重之虞，請求依刑法第57條
    、第59條酌減其刑云云。惟按犯罪之情狀顯可憫恕，認科以
    最低度刑仍嫌過重者，得酌量減輕其刑，刑法第59條定有明
    文。此雖為法院依法得行使裁量之事項，然非漫無限制，須
    犯罪有其特殊之原因、環境與情狀，參以刑法第57條所列10
    款事項等一切情狀後，在客觀上足以引起一般之同情，認為
    即予宣告法定最低度刑，猶嫌過重者，始有其適用。所謂法
    定最低度刑，固包括法定最低本刑，惟遇有其他法定減輕事
    由者，則指適用該法定減輕事由減輕後之最低度刑而言。倘
    被告別有法定減輕事由者，應先適用法定減輕事由減輕其刑
    後，猶認其犯罪之情狀顯可憫恕，即使科以該減輕後之最低
    度刑仍嫌過重者，始得適用刑法第59條規定酌量減輕其刑（
    最高法院100 年度台上字第744 號判決意旨參照）。查毒品
    之危害，除戕害施用者之身心健康外，並造成整體國力之實
    質衰減，復因毒品施用者為取得購買毒品所需之金錢，亦衍
    生家庭、社會治安問題，因之政府近年來為革除毒品之危害
    ，除於相關法令訂定防制及處罰之規定外，並積極查緝毒品
    案件及於各大媒體廣泛宣導反毒，被告對此自不能諉為不知
    ，其卻漠視法令規定，猶於上揭時間、地點，持有第二級毒
    品甲基安非他命純質淨重20公克以上，其行為對於國人身心
    健康及社會秩序實已造成潛在之危險，危害社會治安不可謂
    為輕微，故依本案被告犯罪情狀在客觀上尚不足以引起一般
    人同情，苟於法定刑度之外，動輒適用刑法第59條規定減輕
    其刑，更不符禁絕毒品來源，使國民遠離毒害，嚇阻販賣毒
    品行為之刑事政策，是難認有何情輕法重，而情堪憫恕之情
    形，自無刑法第59條之適用餘地。又原審於量刑時已詳予審
    酌刑法第57條各款及前開所列情狀，予以綜合考量，就被告
    所犯之罪判處有期徒刑8月。就刑罰裁量職權之行使，既未
    逾越法律所規定之範圍，亦無濫用權限之情形，難遽謂原判
    決就此部分之量刑有何不當，縱與被告主觀上之期待有所落
    差，仍難指其量刑有何不當或違法。是被告猶執前詞提起上
    訴，指摘原判決不當，均無理由，應予駁回。
據上論斷，應依刑事訴訟法第368條，判決如主文。
本案經檢察官陳錦宗提起公訴，檢察官劉斐玲到庭執行職務。
中　　華　　民　　國　　109 　年　　3 　　月　　24　　日
                  刑事第十一庭  審判長法　官  楊力進
                                      法　官  雷淑雯
                                      法　官  許文章
以上正本證明與原本無異。
如不服本判決，應於收受送達後20日內向本院提出上訴書狀，其
未敘述上訴之理由者並得於提起上訴後20日內向本院補提理由書
（均須按他造當事人之人數附繕本）「切勿逕送上級法院」。
                                      書記官  范家瑜
中　　華　　民　　國　　109 　年　　3 　　月　　24　　日